【裁判字號】    99,台上,4054
【裁判日期】    990630
【裁判案由】    違反兒童及少年性交易防制條例
【裁判全文】
最高法院刑事判決            九十九年度台上字第四０五四號
上  訴  人  甲○○
上列上訴人因違反兒童及少年性交易防制條例案件，不服台灣高
等法院中華民國九十七年八月十九日第二審判決（九十七年度上
訴字第二三九四號，聲請簡易判決處刑案號：台灣台北地方法院
檢察署九十六年度偵字第一六八六０號），提起上訴，本院判決
如下：
    主  文
原判決撤銷，發回台灣高等法院。
    理  由
本件原判決認定上訴人甲○○基於與女子為性交行為之犯意，於
民國九十六年七月二十七日晚間六時四十四分許，在台北市○○
路○段一五二號四樓○○○○網咖店內，以電腦連結至「UT hom
e」網站內「上班族聊天室」之「北部人聊天室」（http://www.
ysl.net/office.html ），以客觀上足以引誘、媒介、暗示促使
人為性交易之化名「援助愛」，並提供行動電話0000000
000號以資聯絡，向化名「雅雯」之員警，表示願以新台幣三
千元之代價，要求「雅雯」從事肛交之性交易訊息，經警於當日
晚間八時十五分，在台北市萬華火車站西側入口處查獲等情。因
而撤銷第一審所為諭知無罪之判決，改判論處上訴人以電腦網路
，散布足以暗示促使人為性交易之訊息罪刑，固非無見。
惟查：刑事訴訟法第一百六十一條第一項明文課以檢察官就被告
犯罪事實，應負舉證責任，並指出證明之方法，以使法院形成確
信心證之責任；同法第一百六十一條之一所謂被告得就被訴事實
指出有利之證明方法，則係相對應於第九十六條規定訊問被告時
，就其陳述有利之事實者，應命其指出證明之方法而設，將被告
實施防禦之權利，由被動化為主動，使其訴訟權之維護更臻週全
，並非在法律上課加被告義務之責任規定，自不因被告未能提出
反證即令負擔不利益判決之後果。至若被告就檢察官起訴所舉證
之犯罪事實，抗辯爭執其不真實或主張有法律上阻卻犯罪成立之
原因事實，主動向法院指出足以阻斷其不利益心證形成之證明方
法，以維護其訴訟權益者，法院自應盡能事踐行調查程序，為必
要之論斷及說明，否則即難謂無應於審判期日調查之證據未予調
查及判決不備理由之違背法令。兒童及少年性交易防制條例第二
十九條之規定，原係立基於聯合國兒童權利公約第三十四條「應
保護兒童免於性剝削」之背景，藉立法取締促使他人為性交易之
訊息，以徹底防制、消弭以兒童及少年為性交易對象之事件發生
。性交易訊息之接收者，如何區分其對象，司法院釋字第六二三
號採取目的性限縮解釋，以「行為人所傳布之訊息如非以兒童少
年性交易或促使其為性交易為內容，且已採取必要之隔絕措施，
使其訊息之接收人僅限於十八歲以上之人者，即不屬該條規定規
範之範圍」作區隔。所謂必要之隔絕措施，解釋文末段認為是分
級管理制度。本件上訴人就被訴事實，主張其所登入之上開網站
聊天室，已依照電腦網路內容分級處理辦法（下稱分級處理辦法
）第四條、第五條及第六條，於其網站首頁明確標示該網站為限
制級分級，以及「依電腦網際網路分級管理辦法為限制級，限定
為年滿十八歲且已具完整行為能力之網友，未滿十八歲謝絕進入
瀏覽，且願接受本站內影音內容及各項條款。……。（為還給愛
護本站的網友一個純淨的聊天環境，本站設有管理員）」等情，
提出分級處理辦法及該網站之網頁等件為證明方法，自屬有利之
證據。如若無訛，是否確實已符合前揭必要之隔絕措施，攸關上
訴人得否阻卻犯罪成立，自有調查之必要。原審未加調查，亦未
於判決中說明不予採納之理由，依上說明，於法自有未合。上訴
意旨執以指摘原判決違法，尚非無理由，應認有撤銷發回更審之
原因。
據上論結，應依刑事訴訟法第三百九十七條、第四百零一條，判
決如主文。
中    華    民    國  九十九  年    六    月   三十   日
                      最高法院刑事第十三庭
                          審判長法官  賴  忠  星
                                法官  呂  丹  玉
                                法官  吳      燦
                                法官  蔡  名  曜
                                法官  葉  麗  霞
本件正本證明與原本無異
                                      書  記  官
中    華    民    國  九十九  年    七    月    六    日
                                                      K

司法院資訊處製作；財團法人民間司法改革基金會備份。
